臺灣高等法院民事裁定　　　　　　　　　　九十三年度抗更(一)字第一四號
　　　抗　告　人　乙○○
　　　右二人共同
　　　代　理　人　楊嘉中律師
　　　抗　告　人　丙○○
　　　代　理　人　黃炳飛律師
右當事人間因聲請裁定停止強制執行事件，兩造對於中華民國九十三年二月九日台灣
板橋地方法院九十三年聲字第二一四號裁定，各自提起抗告，經最高法院發回，本院
裁定如下：
    主      文
原裁定關於准抗告人乙○○、甲○○供擔保金新台幣參佰陸拾玖萬肆仟元後，該院九
十二年度執字第三四五七七號清償債務執行事件之執行程序，於該院九十二年度重訴
字第一○八號確認本票債權不存在等事件確定前應暫予停止部分廢棄。
抗告人乙○○、甲○○在第一審之聲請駁回。
抗告人乙○○、甲○○之抗告駁回。
抗告及發回前第三審再抗告程序費用由抗告人乙○○、甲○○負擔。
    理      由
一、抗告人乙○○、甲○○於原法院聲請意旨略以：坐落台北縣永和市○○段第五０
    地號面積四點０三平方公尺、同段五三地號面積四十九點七四平方公尺及同段五
    九地號面積二一六點０九平方公尺等三筆土地，應有部分均五分之三（下稱系爭
    土地），係抗告人乙○○、甲○○信託登記相對人郭欽名義，詎相對人郭欽 (已
    亡故）與抗告人丙○○間並無本票或違約金法律關係，竟由郭欽簽發面額各新台
    幣（下同）二千萬元之本票四紙，交付丙○○聲請本票准予強制執行裁定（原法
    院九十一年度票字第八九五０號民事裁定），惡意持向原法院民事執行處聲請強
    制執行（原法院九十一年度執字第二七二八一號），而查封系爭土地，抗告人已
    起訴確認債權不存在（九十二年度重訴字第一０八號），並經原法院裁定（九十
    二年度聲字第七０七號），准供擔保五百二十七萬七千元而停止執行在案。詎抗
    告人丙○○竟虛捏債權，聲請假扣押裁定（九十二年度裁全字第七０八八號），
    查扣抗告人前述擔保金（九十二年度執全字第三二九六號），嗣又撤回九十一年
    度執字第二七二八一號強制執行。另再由丙○○以前開四紙本票，以郭欽為債務
    人，向原法院取得債權額八千萬元之支付命令，並執該支付命令聲請強制執行（
    九十二年度執字第三四五七七號），查封執行系爭土地，以達拍賣系爭土地目的
    。因抗告人已再無資力提供擔保，爰依強制執行法第十四第二項及信託法第十二
    條提起異議之訴、並依強制執行法第十八條第二項規定，先位聲請以「法院因必
    要情形」，裁定聲請人無庸提供擔保，就系爭土地之強制執行程序，於上述訴訟
    事件判決確定前停止強制執行；備位聲請准供擔保停止執行等語（原法院裁定准
    抗告人供擔保金三百六十九萬四千元後，該院九十二年度執字第三四五七七號清
    償債務執行事件，於該院九十二年度重訴字第一０八號確認本票債權不存在等事
    件判決確定前，應暫予停止）。
二、丙○○抗告意旨略稱：(一)抗告人乙○○、甲○○主張執行標的物即系爭土地之應
    有部分五分之三為渠等所有，而聲請供擔保就系爭土地應有部分五分之三之強制
    執行程序，於台灣板橋地方法院九十二年重訴字第一０八號確認本票債權不存在
    等事件判決確定前停止執行，原裁定逾越系爭土地應有部分五分之三部分之執行
    程序並予停止，自有訴外裁判之嫌。(二)原裁定所定供擔保之數額，不足賠償抗告
    人因停止執行所受之損害。原裁定就供擔保之金額未詳細審酌停止執行所可能之
    損害，自有未當等語。
三、乙○○、甲○○抗告意旨略以：相對人丙○○於前案之執行名義為九十一年票字
    第八九五０號本票准許強執裁定，而於後案之執行名義為九十二年促字第九一八
    ０一號支付命令及確定證明書。該二執行名義均係「非訟事件」，「當事人相同
    」「訴訟標的相同（均係相同之四張本票面額八千萬元）」「法律關係相同均係
    清償本票債權」。故「九十一年執字第二七二八一號」及「九十二年執廉字第三
    四五七七號」之二執行名義係同一（含可代用），故原審裁定認事用法顯有錯誤
    。再抗告人丙○○違背誠信原則，九十二年裁全字第七０八八號民事裁定之假扣
    押理由完全為其虛捏，係在消耗抗告人提供擔保資力。原審裁定所稱「縱擔保金
    為丙○○所假扣押，聲請人仍得經催告行使權利聲請返還擔保物程序，於假扣押
    本案訴訟終結後，聲請取回擔保金」，顯有誤會。又抗告人丙○○之聲請拍賣土
    地，係以損害抗告人乙○○、甲○○為目的之意旨。若其重覆強制執行多次，則
    抗告人乙○○、甲○○當無能力重覆提供擔保暫停執行。顯然違反民法一百四十
    八條規定。故本案顯已達強制執行法第十八條第二項之「必要情形」，無庸再提
    供擔保即應停止強制執行程序。求為將原裁定廢棄。改判原法院九十二年度民執
    字第三四五七七號清償債務執行事件之強制執行程序，於原法院九十二年度重訴
    字第一０八號確認本票債權不存在等事件判決確定前暫予停止等語。
四、查抗告人乙○○、甲○○於九十三年九月十四日庭訊時陳明其聲請停止強制執行
    之依據為強制執行法第十四條第二項之債務人異議之訴及信託法第十二條第二、
    第三項之異議之訴，此有該日之調查筆錄為憑。按執行名義無確定判決同一之效
    力者，於執行名義成立前，如有債權不成立或消滅或妨礙債權人請求之事由發生
    ，債務人亦得於強制執行程序終結前提起異議之訴。又，有回復原狀之聲請，或
    提起再審或異議之訴，或對於和解為繼續審判之請求，或提起宣告調解無效之訴
    、撤銷調解之訴，或對於許可強制執行之裁定提起抗告時，法院因必要情形或依
    聲請定相當並確實之擔保，得為停止強制執行之裁定。強制執行法第十四條第二
    項、第十八條第二項固分別定有明文。惟查強制執行法第十四條第二項之債務人
    異議之訴，其訴訟當事人須為執行案件之債務人對債權人提起，當事人始為適格
    ，查本件執行事件 (九十二年度執字第三四五七七號清償債務執行事件）所憑之
    執行名義為九十二年度促字第九一八０一號支付命令，其債務人為郭欽，此為兩
    造所不爭，抗告人乙○○、甲○○為第三人，並非執行債務人，依前開之說明，
    渠等依強制執行法第十四條第二項提起債務人異議之訴，顯然當事人不適格。再
    者，債務人怠於行使其權利時，債權人因保全債權，得以自己名義行使其權利，
    民法第二百四十二條固定有明文。惟在訴訟程序中之行為，如依法律之規定，僅
    該當事人始得為之，且依其性質，並不適於由他人代位行使之訴訟行為，自不能
    准由該當事人之債權人代位行使，例如提起上訴、對強制執行方法之聲明異議、
    對假扣押假處分裁定提起抗告、攻擊防禦方法之提出等是。又依民事訴訟法第五
    百十六條第一項規定，僅債務人得對於支付命令提出異議，如債務人於法定期間
    內提出異議，依同法第五百十九條第一項規定，其支付命令即失其效力，以債權
    人支付命令之聲請，視為起訴或聲請調解。是債務人對於支付命令之異議權，依
    其性質，與前揭之上訴、抗告權相類似，一旦行使，即足以使原已可確定之法律
    關係，再度歸於不確定之狀態，自應由原來之當事人繼續進行訴訟，當然不適於
    由當事人以外之第三人代位行使（最高法院八十五年度台抗字第五九○號判決參
    照）；是以債務人對於支付命令，未於法定期間提出異議者，除對此支付命令聲
    請再審外，殊無由第三人乙○○、甲○○依民法第二百四十二條行使代位權而提
    起債務人異議之訴之餘地，是以渠等二人本於強制執行法第十四條第二項，提起
    債務人異議之訴，並據以聲請停止執行，顯然缺乏法律依據，自屬無理由。
五、抗告人乙○○、甲○○又主張依信託法第十二條第二項規定提出異議之訴，並依
    同條第三項之規定準用強制執行法第十八條第二項之規定，惟按信託法第二條明
    定「信託，除法律另有規定外，應以契約或遺囑為之。」第四條第一項規定「以
    應登記或註冊之財產權為信託者，非經信託登記，不得對抗第三人。」查抗告人
    乙○○、甲○○主張本件執行標的物土地應有部分五分之三係伊等信託於郭欽名
    下，惟始終未曾提出任何書證證明其等有信託關係之存在，亦未能提出已為信託
    登記書證，其主張依信託法第二條第二項規定提出異議之訴，顯然於法不合，從
    而，其據以聲請停止執行，亦難准許。抗告人丙○○指摘原裁定准予停止強制執
    行程序不當，求為廢棄，為有理由，爰將原裁定主文第一項廢棄，駁回抗告人乙
    ○○、甲○○在第一審之聲請。至於抗告人乙○○、甲○○抗告意旨主張抗告人
    丙○○聲請本件強制執行係以損害渠等二人為目的，違反民法第一百四十八條規
    定，已達強制執行法第十八條第二項之「必要情形」，指摘原裁定命提供擔保始
    暫予停止強制執行係屬不當，請求無庸供擔保停止強制執行乙節，因渠等之聲請
    已不符強制執行法第十八條停止執行之要件，則是否達於免提供擔保之「必要情
    形」即無斟酌之餘地，其抗告為無理由，應予駁回。
據上論結，本件抗告人丙○○之抗告，為有理由；抗告人乙○○、甲○○之抗告為無
理由，依法裁定如主文。
中　　　華　　　民　　　國　　九十三　　年　　 十一 　　月　　 十五 　　日
                              民事第十四庭
                                  審判長法　官　張　宗　權
                                        法　官　蕭　艿　菁
                                        法　官　陳　永　昌
正本係照原本作成。
本裁定除以適用法規顯有錯誤為理由，並經本院許可外，不得再抗告。如提起再抗告
，應於收受後十日內委任律師為訴訟代理人向本院提出再抗告狀。並繳納再抗告費新
台幣一千元。
中　　　華　　　民　　　國　　九十三　　年　　 十一 　　月　　 十七 　　日
　　　　　　　　　　　　　　　　　　　　書記官　劉  美  垣
